【裁判字號】    98,抗,1138
【裁判日期】    981117
【裁判案由】    貪污治罪條例等
【裁判全文】
臺灣高等法院臺中分院刑事裁定          98年度抗字第1138號
抗  告  人  臺灣臺中地方法院檢察署檢察官
被      告  甲○○
上列抗告人因被告違反稅捐稽徵法等案件，不服臺灣臺中地方法
院中華民國98年9月10日第一審裁定（97年度重訴字第4534號）
，提起抗告，本院裁定如下：
    主  文
原裁定撤銷，發回臺灣臺中地方法院。
    理  由
一、本件臺灣臺中地方法院檢察署檢察官抗告意旨略以：(一)被告
    虛設南荃公司，業經證人邱順達證述明確，在被告甲○○臺
    北縣永和市○○○路91號4樓住處及臺北市○○○路○段19號
    2樓租處亦扣得帕菲股份有限公司等277家公司大小章、人頭
    身分證件、公司買賣契約書等證物，可知證人邱順達所證有
    相當可信度。起訴書固記載被告虛設公司之所犯法條，然無
    拘束法院之效力，法條縱有錯誤，無礙犯罪事實之成立。(二)
    檢察官已提出財政部臺灣省中區國稅局查核良袺企業有限公
    司、宸及昇有限公司各開立不實發票新臺幣（下同）2億餘
    元及9000多萬元，並附查核報告書佐證，在被告住處亦扣得
    上開證物，與中區國稅局查核結果相符，被告自有成立犯罪
    之可能。起訴書固未明確記載逃漏稅捐之具體數額，然被告
    既經稅捐機關認定開立不實發票，其犯商業會計法罪名及刑
    法偽造文書罪自屬確實，非無犯罪可能。(三)證人黃秀卿既證
    稱未在優貿公司領取薪資，與證人黃誠瑋所證情節一致，復
    有上開扣得物證為情況證據，並非無證據可佐證黃誠瑋之證
    言，是原審裁定駁回起訴，應有未當。
二、按「檢察官就被告犯罪事實，應負舉證責任，並指出證明之
    方法」、「法院於第一次審判期日前，認為檢察官指出之證
    明方法顯不足認定被告有成立犯罪之可能時，應以裁定定期
    通知檢察官補正，逾期未補正者，得以裁定駁回起訴」，刑
    事訴訟法第161條第1項、第2項定有明文。是得以裁定命檢
    察官補正證明方法，並得因檢察官逾期未補正，而以裁定駁
    回起訴者，應以檢察官指出之證明方法顯不足認定被告有成
    立犯罪之可能時，始得為之，此為法文當然之解釋。
三、經查本案起訴書被告犯罪事實文記載被告甲○○明知辦理公
    司設立或變更登記，對股東應收之股款應確實收足，卻為大
    量申購統一發票藉以販售之便，竟基於虛偽證明股款繳足、
    填製不實會計憑證及幫助逃漏稅捐之概括犯意，自民國90年
    間起至95年間止，以每天給付500元之代價，先後誘使邱順
    達等實際無從繳納股款之經濟拮据者，充當南荃興業有限公
    司等各公司名義上之登記負責人，商借短期資金，存入各公
    司籌備處帳戶內，待取得存款證明後，委託不知情之會計師
    出具「查核報告書」，充作已收足股東股款之證明，旋悉數
    提領，始連同設立登記申請書、公司章程等文件，持向經濟
    部中部辦公室或臺北市政府商業處申請設立登記，以此虛設
    計277家之公司，甲○○明知上開虛設公司均無實際營業，
    或逕以每家公司15萬元至20萬元不等之代價（含公司執照、
    營利事業登記證、名義負責人存摺、公司大小章及統一發票
    ），售予知情之李華麟、林建華；或開立不實之統一發票，
    售予亦知情之林家如、張顏忠及李華麟、林建華，再轉售他
    人供作進項憑證，用以扣抵銷項稅額，而幫助他人逃漏營業
    稅。於90年至95年之5年間，甲○○、李華麟、林建華以上
    開虛設公司名義，開立不實之銷項發票金額計495億7414萬3
    258元，供他人扣抵銷項稅額，逃漏營業稅計24億7870萬716
    3元，足生損害於稅捐稽徵機關對於稅捐稽徵管理之正確性
    ，又甲○○乃址設新竹市○區○○街99之2號「優貿國際開
    發有限公司」之實際負責人，明知黃秀卿於92年間，未在優
    貿公司上班並領取薪資，竟基於行使業務上登載不實文書之
    犯意，於93年初某日，在不詳地點，接續於業務上製作之優
    貿公司92年度「各類所得扣繳暨免扣繳憑單」上，虛偽登載
    黃秀卿於92年間，領得優貿公司33萬6000元薪資之內容不實
    事項，雖未據以製作營利事業所得稅結算申報書，持以申報
    ，惟仍溢增黃秀卿92年度之薪資所得，足生損害於黃秀卿及
    稅捐稽徵機關課稅之正確性，因認被告甲○○涉犯公司法第
    9條第1項之公司股東未實際繳納股款而以申請文件表明收足
    、稅捐稽徵法第43條第1項之幫助他人逃漏稅、商業會計法
    第71條第1款之不實填製會計憑證（指統一發票）、刑法第2
    16條、第210條之行使偽造私文書（指類如收據性質之工薪
    資表）、第216條、第215條之行使業務登記不實文書（指各
    類所得扣繳及免扣繳憑單）及第212條之變造特種文書罪嫌
    ，原審法院則以檢察官未指明被告甲○○所設立何家公司之
    股東未實際繳納股款，或股東已繳納股款而登記後將股款發
    還股東，或任由股東收回之犯罪之證明方法，亦未指明扣押
    證物之具體內容為何？所欲證明之待證事項為何？，又認並
    未有積極證據可證明被告甲○○係優貿公司之實際負責人，
    是就黃秀卿遭冒用名義登載為「各類所得扣繳暨免扣繳憑單
    」上之納稅義務人，而虛偽登載黃秀卿薪資部分，認檢察官
    未依刑事訴訟法第161條第1項規定就被告犯罪事實，負舉證
    責任及指出證明之方法，經裁定定期通知檢察官補正後，因
    檢察官未依限補正，是以裁定駁回起訴，惟本案被告於調查
    局供承曾虛設天閱、奉閎、恒傢、林發餘、京宇等30餘家公
    司，又經搜索，亦於被告住居所發現數百家公司之大小章、
    銀行存摺、發票等證物，又就南荃公司部分，以證人邱順達
    結證伊有提供身分證資料供被告使用，當被告人頭設立公司
    ，並於多家銀行申設銀行帳戶，被告則每日給伊50 0元零用
    等語（參照94年他字第2652號偵查卷宗第37頁），又佐以邱
    順達此部分犯行早經法院判刑確定等情，至少就被告虛設南
    荃公司部分實有相當事證，則以被告於調查局供承內容佐以
    扣案證物、卷附證人筆錄，是否可謂檢察官已提出之被告有
    罪證明方法，仍難認被告全無成立犯罪之可能，應非無疑，
    縱公司法未處罰出賣公司之行為，然法院於起訴事實範圍內
    ，本得依職權適用法律，被告如無設立公司營運真意，卻辦
    理公司登記，縱檢察官未說明被告逃漏稅金額，然有無涉犯
    使公務員登載不實問題，亦非無釐清認定之必要，又就黃秀
    卿於92年間，遭虛偽登載領得優貿公司336,000元薪資部分
    ，依卷附財政部臺灣省北區國稅局92年度綜合所得稅給付清
    單及黃秀卿之各類所得扣繳暨免扣繳憑單所示，優貿公司之
    登記負責人雖為徐長惠、黃誠瑋2人，惟另證人吳誠瑋已證
    述優貿公司之實際負責人係被告甲○○，就此證詞是否不足
    為被告有罪之證明方法，亦非無疑，又裁判上一罪，如檢察
    官就被告犯罪事實之一部已提出證明方法，縱其餘部分或無
    充分事證，然基於審判不可分原則，應難認被告全部犯行均
    無成立犯罪之可能，縱上，本案檢察官是否就起訴事實一之
    (一)(二)(三)部分全未提出證明方法，似非無疑，原審遽以裁定駁
    回此部分公訴，難稱妥適，檢察官抗告意旨執此指摘原審裁
    定不當，非全無理由，應由本院將原裁定撤銷，並發回原審
    法院為妥適之處理。
四、據上論斷，應依刑事訴訟法第413條，裁定如主文。
中    華    民    國    98    年    11    月    17    日
            刑事第一庭    審判長法  官  陳  紀  綱
                                法  官  張  智  雄
                                法  官  姚  勳  昌
以上正本證明與原本無異。
不得再抗告。
                                書記官  吳  宗  玲
中    華    民    國    98    年    11    月    17    日


司法院資訊處製作；財團法人民間司法改革基金會備份。
